臺灣板橋地方法院刑事判決　　　　　　100年度簡上字第704號
上　訴　人
即　被　告　陳威志
上列上訴人即被告因家暴傷害案件，不服本院中華民國100 年6
月30日100 年度簡字第4582號第一審簡易判決（聲請簡易判決處
刑案號：臺灣板橋地方法院檢察署100 年度偵字第11943 號），
提起上訴，本院管轄之第二審合議庭判決如下：
    主  文
上訴駁回。
    事  實
一、陳威志係陳泓達之弟，2 人間為2 親等旁系血親，具有家庭
    暴力防治法第3 條第4 款規定之家庭成員關係。陳威志於民
    國99年8 月27日19時30分許，因認其所有之數位相機置放在
    陳泓達位於臺北縣樹林市（現改制為新北市樹林區○○○街
    25巷29號1 樓之住處，便偕同其子前往陳泓達上開住處，欲
    入內尋找取回相機，惟遭陳泓達攔阻，2 人因而發生爭執，
    詎陳威志不顧陳泓達攔阻，仍進入陳泓達上開住處內（侵入
    住宅部分未據告訴），陳泓達遂上前欲將陳威志推出門外，
    陳威志見狀竟基於傷害他人身體之犯意，徒手朝陳泓達臉部
    揮拳毆打，致陳泓達受有顏面部暨左顳部挫傷之傷害。
二、案經陳泓達訴請臺灣板橋地方法院檢察署檢察官偵查後聲請
    簡易判決處刑。
    理  由
一、訊據上訴人即被告陳威志固坦承曾於上開時、地徒手攻擊告
    訴人陳泓達，致告訴人受傷之事實，惟矢口否認有何傷害犯
    行，辯稱：伊進入告訴人住處後，是告訴人先拿棍子打伊，
    伊才還手，伊是自衛云云。經查：
  (一)被告於上開時、地因認其所有之數位相機置放在告訴人住處
    內，欲入內尋找取回相機遭攔阻而與告訴人發生爭執，被告
    不顧攔阻仍進入告訴人上開住處，並在該住處內徒手毆打告
    訴人臉部，致告訴人受有顏面部暨左顳部挫傷之傷害等事實
    ，為被告所不爭執，並經證人即告訴人陳泓達於檢察事務官
    詢問時證述明確（見臺灣板橋地方法院檢察署100 年度他字
    第1546號偵查卷〈下稱他字卷〉第3 頁），復有告訴人受傷
    照片2 張、仁愛醫院診斷證明書1 紙（見他字卷第56-57 頁
    ）附卷可稽，堪認屬實。
  (二)被告雖一再辯稱：伊是因為先遭告訴人拿棍子毆打，才還手
    自衛云云；惟告訴人始終否認有先動手毆打被告之情形（見
    本院100 年10月31日準備程序筆錄及同年12月6 日審判筆錄
    ），而被告於100 年4 月1 日接受檢察官訊問時係供稱：「
    （問：99年8 月27日19時30分許，你是否至告訴人家中因細
    故發生爭執，並毆打告訴人？）有，但告訴人也有打我。」
    、「（問：為何打告訴人？）因為我要找我的數位相機，但
    告訴人不讓我進去他家。」等語（見他字卷第64頁），並未
    提及「是因為先遭到告訴人毆打，才還手自衛」之情節，其
    於原審判決後提起上訴時，始改稱係因先遭到告訴人毆打才
    還手自衛云云，所述前後不一，已難遽信；此外，由卷附前
    開告訴人受傷照片及診斷證明書可知，告訴人之傷勢係集中
    在顏面部位（包括正面及左側大範圍挫傷），若被告確先遭
    到告訴人毆打，意圖自衛始為必要之抵抗、防禦，因而造成
    告訴人受傷，本身並無傷害告訴人之犯意，告訴人於案發時
    所受之傷勢何以未出現在手部、胸部等被告自衛時較可能觸
    及之部位，而是集中在顏面部位，受有正面及左側臉部之大
    範圍挫傷？足認被告所辯：伊是還手自衛云云，與事實不符
    ，不足採信，本件事證明確，被告上開傷害犯行已堪認定。
二、按家庭暴力者，謂家庭成員間實施身體或精神上不法侵害之
    行為；家庭暴力罪者，謂家庭成員間故意實施家庭暴力行為
    而成立其他法律所規定之犯罪，家庭暴力防治法第2 條第1
    款、第2 款分別定有明文。本件被告為告訴人之弟，2 人間
    為2 親等旁系血親，具有家庭暴力防治法第3 條第4 款所定
    之家庭成員關係，被告所為前開傷害犯行，雖屬家庭暴力防
    治法第2 條第2 款之家庭暴力罪，惟因家庭暴力防治法之上
    開條文並無罰則規定，是以此部分犯行應僅依刑法傷害罪之
    規定予以論罪科刑，合先敘明。是核被告所為，係犯刑法第
    277 條第1 項之傷害罪。本件原審以被告罪證明確，予以論
    罪科刑，並就量刑部分，審酌被告素行、犯罪動機、目的、
    手段、犯後態度、告訴人受傷程度等情，量處拘役20日，並
    諭知易科罰金之折算標準（以新臺幣1 千元折算1 日），其
    認事用法俱無不合，量刑亦甚妥適，被告以其無傷害犯行為
    由提起上訴，指摘原判決不當，並無可採，其上訴為無理由
    ，應予駁回。
據上論斷，依刑事訴訟法第455 條之1 第1 項、第3 項、第368
條，判決如主文。
本案經檢察官王筱寧到庭執行職務。
中    華    民    國   100    年    12    月    23    日
                刑事第十三庭  審判長法  官  楊仲農
                                    法  官  謝梨敏
                                    法  官  楊筑婷
以上正本證明與原本無異。
不得上訴。
中    華    民    國   100    年    12    月    23    日
                                    書記官  傅淑芳
附錄本案論罪科刑法條：
刑法第277條
傷害人之身體或健康者，處3 年以下有期徒刑、拘役或1 千元以
下罰金。
犯前項之罪因而致人於死者，處無期徒刑或7 年以上有期徒刑；
致重傷者，處3 年以上10年以下有期徒刑。